臺灣高雄地方法院刑事判決　　　　　　　96年度訴字第2316號
公　訴　人　臺灣高雄地方法院檢察署檢察官
被　　　告　丁○○
　　　　　　　　　　（現於高雄第二監獄另案執行中）
選任辯護人　陳俊偉律師
上列被告因強盜案件，經檢察官提起公訴（96年度偵字第10084
號），被告於本院準備程序進行中，就被訴犯罪事實為有罪之陳
述，經本院告知簡式審判程序意旨，並聽取公訴人及被告之意見
後，本院合議庭裁定由受命法官獨任依簡式審判程序審理，判決
如下：
    主  文
丁○○共同犯攜帶兇器竊盜罪，未遂，累犯，處有期徒刑柒月，
減刑為有期徒刑參月又拾伍日，如易科罰金，以新臺幣壹仟元折
算壹日。
    事  實
一、丁○○前於民國94年間，因詐欺案件，經本院判決有期徒刑
    3 月確定，甫於95年3 月2 日執行完畢。詎仍不知悔改，復
    與真實姓名年籍不詳、綽號「旭仔」之成年男子共同基於意
    圖為自己不法所有之犯意聯絡，於95年9 月12日凌晨4 時25
    分許，持綽號「旭仔」所有、客觀上對人之生命、身體具有
    危險性之兇器虎頭鉗（未經扣案），至高雄縣大寮鄉○○街
    106 號前，由丁○○以上開工具剪斷乙○○所有、長約20公
    尺之電纜線2 條（價值新臺幣（下同）1 萬3000元），再由
    綽號「旭仔」在旁收拾剪下之電纜線，適因上開地址出現台
    電線路異常跳電之警示現象，負責該處保全工作之星堡保全
    公司遂通知保全人員丙○○駕車至現場察看，丁○○與綽號
    「旭仔」見上開保全人員駕車前來，始罷手而未能得逞，綽
    號「旭仔」趁隙逃逸，而丁○○為逃逸，亦騎乘車號ABE-26
    8 號重型機車衝向丙○○，丙○○見狀順勢跳開並出手拉住
    丁○○衣服致丁○○人車倒地，丙○○乃上前欲制服丁○○
    ，是時丁○○為逃脫，便以手肘揮向丙○○，隨即趁隙逃逸
    。嗣因丁○○於人車倒地時，將其所有之高雄縣立鳳山醫院
    體格檢查表1 紙遺落在現場，為警循線查獲，始悉上情。
二、案經高雄縣政府警察局林園分局報請臺灣高雄地方法院檢察
    署檢察官偵查起訴。
    理  由
壹、證據能力部分：
    本判決所引用之證據資料（詳後引證據），其中傳聞證據部
    分，縱無刑事訴訟法第159 條之1 至第159 條之4 或其他規
    定之傳聞證據例外情形，亦因檢察官、辯護人及被告或同意
    可作為證據使用，或未聲明異議，依刑事訴訟法第159 條之
    5 第1 項、第2 項之規定，本院審酌該證據作成之情況，認
    為適當，均應得為證據。
貳、實體部分：
一、上開事實，業據被告丁○○於本院審理中坦認不諱，核與證
    人丙○○於警詢、偵查及本院審理時證述之情節相符，復有
    證人即被害人乙○○於警詢、偵訊之證述在卷可憑，並有扣
    押物品目錄表、贓物領據、現場照片、扣案物品、車籍作業
    系統查詢認可資料在卷可證，堪認被告自白核與事實相符，
    本件事證明確，被告犯行堪予認定。
二、按刑法第321 條第1 項第3 款之攜帶兇器竊盜罪，係以行為
    人攜帶兇器竊盜為其加重條件，此所謂兇器，其種類並無限
    制，凡客觀上足對人之生命、身體、安全構成威脅，具有危
    險性之兇器均屬之，且祇須行竊時攜帶此種具有危險性之兇
    器為已足，並不以攜帶之初有行兇之意圖為必要（最高法院
    79年度臺上字第5253號判例足資參照）。而被告丁○○與綽
    號「旭仔」攜帶之虎頭鉗，係金屬材質、質地堅硬，客觀上
    自屬足對人之生命、身體構成威脅者，係兇器無疑。又被告
    所為，已剪斷電纜線、收拾整理中，惟因保全人員丙○○前
    往察看而遺留現場，自應認著手於加重竊盜罪之實行，應屬
    未遂。是核被告所為，係犯刑法第321 條第1 項第3 款、第
    2 項之加重竊盜未遂罪。被告著手於竊盜行為而未遂，應依
    刑法第25條第2 項之規定減輕其刑。被告丁○○與真實姓名
    年籍不詳、綽號「旭仔」之成年男子二人就上開犯行，有犯
    意聯絡及行為分擔，為共同正犯。復查，被告前於94年間，
    因詐欺案件，經本院判決有期徒刑3 月確定，甫於95年3 月
    2 日執行完畢等情，有臺灣高等法院被告前案紀錄表在卷可
    按，其前受有期徒刑之執行完畢後，5 年以內因故意再犯本
    件有期徒刑以上之罪，為累犯，應依刑法第47條第1 項規定
    ，加重其刑。並依法先加後減之。爰審酌被告正值青壯年紀
    ，卻不思循正常途徑賺錢所得，攜帶兇器行竊對社會治安及
    他人財產權之影響非輕，素行非佳，業如前述，惟念及被告
    犯後坦承犯行，態度良好，告訴人所受損害之程度尚非鉅且
    業已領回遭竊電纜線，及其犯罪之動機、目的、生活狀況等
    一切情狀，量處如主文所示之刑。又中華民國96年罪犯減刑
    條例業於96年7 月16日公佈施行，本件被告犯罪時間係在96
    年4 月24日以前，罪名亦合於中華民國96年罪犯減刑條例，
    應減其有期徒刑二分之一，如主文所示併諭知易科罰金之折
    算標準。至扣案之手套、鋸子、鐵線，並無證據足認係被告
    所有及專供本件犯罪所用之物；扣案之被告丁○○鳳山醫院
    體檢表，非供本件犯罪所用之物；未扣案之虎頭鉗1 把，並
    未尋獲，亦無證據足證現尚存在，為免執行之困難，爰均不
    宣告沒收，附此敘明。
三、至起訴意旨略以：被告為脫免逮捕，騎乘重型機車衝撞丙○
    ○、並與丙○○發生扭打，以此方式對丙○○施以強暴行為
    等語，認被告涉犯刑法第329 條之準強盜罪嫌。惟按刑法第
    329 條之規定旨在以刑罰之手段，保障人民之身體自由、人
    身安全及財產權，免受他人非法之侵害，以實現憲法第8 條
    、第22條及第15條規定之意旨。立法者就竊盜或搶奪而當場
    施以強暴、脅迫者，僅列舉防護贓物、脫免逮捕或湮滅罪證
    三種經常導致強暴、脅迫行為之具體事由，係選擇對身體自
    由與人身安全較為危險之情形，視為與強盜行為相同，而予
    以重罰。至於僅將上開情形之竊盜罪與搶奪罪擬制為強盜罪
    ，乃因其他財產犯罪，其取財行為與強暴、脅迫行為間鮮有
    時空之緊密連接關係，故上開規定尚未逾越立法者合理之自
    由形成範圍，難謂係就相同事物為不合理之差別對待。而經
    該規定擬制為強盜罪之強暴、脅迫構成要件行為，乃指「達
    於使人難以抗拒之程度」者而言，是與強盜罪同其法定刑，
    尚未違背罪刑相當原則，與憲法第23條比例原則之意旨並無
    不符，此有大法官會議解釋第630 號意旨可參。經查證人丙
    ○○於96年7 月27日本院審理時具結證述：「（問：當時你
    確實能否抵抗？）答：被告騎機車要衝撞我時，我就跳開了
    ，後來我跟被告發生扭打時，我並沒有讓被告他們壓著無法
    抵抗。」「（問：你跟被告扭打的時候，另一名小偷從後面
    打你的背，這時候你有無辦法抵抗他們？）答：沒有達到讓
    我無法抵抗的程度。」「（問：你跟被告扭打時，被告的力
    道如何？）答：我也不知道如何回答，被告是想要掙脫。」
    「（問：是你過去要抓被告時，才跟被告發生扭打？）答：
    是我過去跟被告發生扭打。」「（問：你跟被告扭打的過程
    中，被告除了掙脫外，有無主動攻擊你？）答：沒有。」等
    語在卷（參本院卷第55、56頁），足見被告之加重竊盜未遂
    犯行為證人丙○○發現後，欲逃逸之際，為證人丙○○拉住
    衣服致人車跌落在地時，證人丙○○欲制服被告，為被告以
    手肘揮撞而逃逸，顯見，被告並未施以何達於使人難以抗拒
    之程度之強暴、脅迫行為，揆諸上開說明，被告行為與刑法
    第329 條準強盜罪之當場施以「強暴」之行為並不相當甚明
    ，自不成立刑法第329 條之準強盜罪，惟其竊盜之基本犯罪
    事實同一，爰就此部分變更起訴法條。
據上論斷，應依刑事訴訟法第299 條第1 項前段、第300 條，刑
法第28條、第321 條第1 項第3 款、第2 項、第25條第2 項、第
47 條 第1 項、第41條第1 項前段，刑法施行法第1 條之1 ，中
華民國96年罪犯減刑條例第2 條第1 項第3 款、第7 條，判決如
主文。
本案經檢察官甲○○到庭執行職務。
中　　華　　民　　國　　96　　年　　7　　月　　  31 　日
　　　　　　　　　刑事第十一庭審判長法  官  何秀燕
                                    法　官　戰諭威
                                    法  官  吳金芳
以上正本證明與原本無異。
如不服本判決，應於收受本判決後10日內向本院提出上訴書狀，
其未具體敘述理由者，應於上訴期間屆滿後20日內，向本院補提
上訴理由書狀（須按他造當事人之人數附繕本，勿逕送上級法院
）。
中　　華　　民　　國　　96　　年　　8 　　月　　6 　　日
　　    　　　　　　　　　          書記官  周美
附錄本判決論罪科刑法條：
 中華民國刑法第321條
（加重竊盜罪）
犯竊盜罪而有左列情形之一者，處 6 月以上、 5 年以下有期徒
刑：
一  於夜間侵入住宅或有人居住之建築物、船艦或隱匿其內而犯
    之者。
二  毀越門扇、牆垣或其他安全設備而犯之者。
三  攜帶兇器而犯之者。
四  結夥三人以上而犯之者。
五  乘火災、水災或其他災害之際而犯之者。
六  在車站或埠頭而犯之者。
前項之未遂犯罰之。
